臺北高等行政法院裁定
                                     100年度訴字第1046號
原      告　陳名源
被      告　臺北市政府
代　表　人　郝龍斌（市長）住同上
上列當事人間有關建築事務事件，原告不服內政部中華民國100
年4月26日台內訴字第1000024516號訴願決定，提起行政訴訟，
本院裁定如下：
　　主  文
原告之訴駁回。
訴訟費用由原告負擔。
　　理  由
一、人民因中央或地方機關之違法行政處分，認為損害其權利或
    法律上之利益，經依訴願法提起訴願而不服其決定者，得向
    高等行政法院提起撤銷訴訟，行政訴訟法第4條第1項定有明
    文。而此所謂行政處分，依訴願法第3條第1項規定係指中央
    或地方機關就公法上具體事件所為之決定或其他公權力措施
    而對外直接發生法律效果之單方行政行為而言。凡行政機關
    之行為，而未對外發生法律效果者，均應排除於行政處分之
    外。故行政機關所為單純事實之敘述（或事實通知）或理由
    之說明，既不因該項敘述或說明而生何法律上之效果者，自
    非行政處分，人民即不得對之提起行政爭訟。（改制前行政
    法院44年判字第18號、62年裁字第41號著有判例參照）次按
    「原告之訴，有下列各款情形之一者，行政法院應以裁定駁
    回之。但其情形可以補正者，審判長應定期間先命補正：…
    …十、起訴不合程式或不備其他要件者。」行政訴訟法第10
    7條第1項第10款定有明文。
二、被告所屬工務局新建工程處為辦理「福國路延伸工程（第1
    期）（磺溪以東範圍）」等12項工程，被告乃以民國（下同
    ）99年1月20日府工新字第09960310100號公告：「公告99年
    度預算辦理『福國路延伸工程（第1期）（磺溪以東範圍）
    』等共計12項，所有工程範圍內地上、下物業主及住戶，請
    即準備拆遷，俾利工進。」並將各項工程施工範圍圖連同該
    公告張貼被告大門口及中正、大安、士林、北投、文山、萬
    華、大同、信義、松山、南港等區公所布告欄暨預定施工路
    段要道地點與現場兩端，請在工程範圍內各地上、下物業主
    及住戶注意參閱。本件原告所有建築物（門牌：臺北市○○
    區○○街○○巷11弄90號）之部分坐落於上開公告範圍內之
    臺北市文山19號公園東南側道路新築工程用地，原告對之有
    所爭議而陳情，經臺北市議會於99年11月15日召開「臺北市
    議會市民服務中心協調陳名源等陳情案會議」，協調會結論
    ：「本案拆遷戶所屬建築物是否為合法建築物或比照合法建
    築物，請用地機關新工處分別說明，並函覆陳情人」，案經
    被告以99年12月7 日府工新字第09972608301 號函（下稱系
    爭函文）函復原告。原告不服，經提起訴願遭駁回，遂提起
    本件行政訴訟。並聲明求為判決撤銷訴願決定及原處分。
三、經查，本件原告請求撤銷之系爭函文內容為：「主旨：有關
    台端陳情本市○○區○○街○○巷11弄90號建築物座落本府
    辦理『文山19號公園東南側道路新築工程暨地上物拆除案』
    用地範圍內是否為合法建築物案…。說明：……二、查本案
    經依……協調會議結論函請本府相關單位查證意見如下：(一)
    本市建築管理處：有關本市○○區○○街○○巷11弄90號建
    築物，經本府建築管理資訊系統查察結果並無任何違建查報
    紀錄可稽。(二)本府地政處土地開發總隊：本案經查69年度地
    籍圖重測地籍調查表記載234 、235 、230 等地號相鄰地界
    係依參照舊地籍圖移繪辦理地籍圖重測，並經公告確定，相
    關地號土地經界線間並無土地經界線疑義記載，另興隆段二
    小段230-6 、234 、234-1 、235 、235-1 、235-2 等地號
    土地係重測後依都市計畫辦理道路用地逕為分割，其相關地
    號地籍線與地籍圖重測無涉。(三)本府都市發展局：本案經調
    閱都市計畫樁位歷史圖資並無樁位疑義案情發生，與現今使
    用都市計畫樁位資料均相符。三、另查本市文山區都市計畫
    發布實施日期為58年4 月28日，依台端提供本市地形圖…所
    示，建築物顯影並未座落於本工程路段之道路用地上，且經
    調閱都市計畫樁位歷史圖資並無樁位疑義案情發生，及相關
    地號土地經界線間並無土地經界線疑義記載，故有關本市○
    ○區○○街○○巷11弄90號建築物坐落道路範圍拆除部分非
    屬合法建物，並無違誤。…。」（見訴願卷第53-54 頁），
    係被告就原告陳情事項予以函復並說明，核其性質係屬單純
    事實通知或理由之說明，並非對原告有所處分，亦不因此發
    生具體的法律效果，或造成其權利或利益之損害，非屬行政
    處分性質。是原告對被告非行政處分性質之通知提起行政爭
    訟，核諸上開說明，屬起訴不備其他要件，又不能補正，自
    難認合法。訴願決定予以受理並為實體審理，雖有違誤，惟
    結果並無不同，並無撤銷之必要。綜上，原告提起本件撤銷
    訴訟，顯非合法，應予裁定駁回。
四、依行政訴訟法第107 條第1 項第10款、第104 條、民事訴訟
    法第95條、第78條，裁定如主文。
中　　華　　民　　國　　100 　年　　8 　　月　　24　　日
　　　　　　　　　　臺北高等行政法院第二庭
                          　　審判長法  官  徐瑞晃
                             　　　 法  官  蔡紹良
                            　 　　 法  官  陳姿岑
上為正本係照原本作成。
如不服本裁定，應於送達後10日內向本院提出抗告狀（須按他造
人數附繕本）。
中　　華　　民　　國　　100 　年　　8 　　月　　24　　日
            　　 　　      　　　 　書記官  李依穎